臺灣花蓮地方法院刑事判決　　　　　　　98年度交訴字第23號
公　訴　人　臺灣花蓮地方法院檢察署檢察官
被　　　告　張喜錞
選任辯護人　林武順律師
上列被告因業務過失致死案件，經檢察官提起公訴（98年度偵字
第3519號），被告於準備程序中為有罪之陳述，本院合議庭裁定
由受命法官獨任進行簡式審判程序，判決如下：
    主  文
張喜錞犯業務過失致人於死罪，處有期徒刑陸月，如易科罰金，
以新臺幣壹仟元折算壹日。緩刑貳年。
    事  實
一、張喜錞平日務農為業，並以駕駛農用拼裝車載運稻穀至碾米
    廠碾米後出售，係以駕駛為其附隨業務。於民國98年6月 19
    日下午駕駛無牌之農用拼裝車至碾米廠卸除稻穀後，沿花蓮
    縣縣道193線由南往北方向行駛準備返家。迨同日15時9分許
    ，行經上開道路與萬麗路口之無號誌交岔路口欲行左轉進入
    萬麗路時，其原應注意車輛行駛至交岔路口轉彎時，轉彎車
    應讓直行車先行。而依當時情形天候、路況皆良好，又無不
    能注意之情事，竟疏於注意，於行經上開交岔路口時，未留
    意前方及交岔路口車輛之動態，而貿然於路口左轉。適有周
    賢仁騎乘腳踏車沿縣道193 線由北往南方向行經該交岔路口
    ，因同未注意車前狀況而煞車不及，致腳踏車正面撞及上開
    拚裝車右前方而人車倒地，腳踏車經行進中之拼裝車右前輪
    輾過後卡於拼裝車右側前、後輪之間，周賢仁於強力撞擊上
    開拼裝車右前方大燈處後倒地，致頭部、胸部、頸腹部、四
    肢部挫傷併骨折，引起多發性損傷併內出血死亡。張喜錞於
    警員前往現場處理時，在其上開犯行未為任何有偵查犯罪職
    權之公務員知悉前，即當場向到場處理之警員自首，承認其
    為肇事人，並進而接受本件裁判。
二、案經臺灣花蓮地方法院檢察署檢察官相驗後自動檢舉偵查起
    訴。
    理  由
一、上開犯罪事實，業據被告張喜錞於本院審理時坦承不諱，核
    與證人潘繼順於警詢時所證述之情節大致相符。此外，復有
    交通事故現場圖、道路交通事故調查報告表、履勘筆錄、相
    驗屍體證明書、驗斷書各1份、相驗及現場照片68 張在卷可
    證。而汽車行駛至交岔路口轉彎時，轉彎車應讓直行車先行
    ，道路交通安全規則第102條第1項第7 款定有明文。被告本
    應注意上開規定，而依當時情形，並無不能注意之情況，竟
    疏未注意致生本件車禍，其已有過失甚明。且本件經臺灣省
    花東區車輛行車事故鑑定委員會及臺灣省車輛行車事故覆議
    鑑定委員會鑑定結果，亦同認定：「張喜錞駕駛無牌六輪拼
    裝車行經無號誌之交岔路口左轉時，未注意對向來車，轉彎
    車未讓直行車先行，為肇事主因；周賢仁騎乘腳踏車行經無
    號誌之交岔路口，未注意安全，小心騎乘為肇事次因」等情
    ，有臺灣省花東區車輛行車事故鑑定委員會98年11月13日花
    東鑑字第0986101894號函附鑑定意見書及臺灣省車輛行車事
    故覆議鑑定委員會99年6月1日覆議字第0996202008號函在卷
    可稽。另經本院送請國立交通大學鑑定結果，亦認「張喜錞
    駕駛拼裝車行經無號誌之交岔路口左轉彎，未讓對向直行車
    先行，為肇事主因；周賢仁騎乘腳踏車行經無號誌之交岔路
    口，未注意車前狀況，為肇事次因」，有該校100年1月17日
    交大管運字第0991013952號函附卷足參。而被害人周賢仁確
    因本件車禍死亡，亦有前開臺灣花蓮地方法院檢察署相驗屍
    體證明書附卷可按。被害人死亡與被告之過失行為間，確有
    因果關係，應堪認定。本案被告自白核與事實相符，自應依
    法論科。
二、按刑法上所謂業務，係指個人基於其社會地位繼續反覆所執
    行之事務，其主要部分之業務固不待論，即為完成主要業務
    所附隨之準備工作與輔助事務，亦應包括在內，最高法院71
    年台上字第1550號判例可資參照。查被告平日務農為業，收
    成後以駕駛農用拼裝車載運稻穀至碾米廠碾米後出售，為被
    告供承在卷，故其係以駕駛為其附隨業務，應堪認定。是核
    被告所為，係犯刑法第276條第2項之業務過失致人於死罪。
    查被告於警員前往現場處理時，在其上開犯行未為任何有偵
    查犯罪職權之公務員知悉前，即當場向到場處理之警員自首
    ，承認其為肇事人，並進而接受本件裁判，有花蓮縣警察局
    交通事故肇事人自首情形紀錄表一紙附卷可稽，爰依法減輕
    其刑。爰審酌被告並無前科紀錄，素行尚佳，為本案發生車
    禍之主因、肇致被害人死亡之重大結果、被害人亦有過失並
    為肇事次因，及被告犯罪後尚能坦承犯行，及業已與被害人
    家屬達成和解，賠償損害等一切情狀，量處如主文所示之刑
    ，並諭知易科罰金之折算標準。又被告未曾受有期徒刑以上
    刑之宣告，有臺灣高等法院被告前案紀錄表可按，本院認其
    經此偵、審程序之教訓，當知所警惕，而無再犯之虞，並認
    前開對其宣告之刑，以暫不執行為適當，爰併諭知緩刑2 年
    ，以啟自新。
據上論斷，應依刑事訴訟法第299條第1項前段、第273條之1第 1
項，刑法第276條第2項、第62條前段、第41條第1項前段、第 74
條第1項第1款，刑法施行法第1條之1，判決如主文。
本案經檢察官陳玫琪到庭執行職務。
中    華    民    國   100    年    4     月    22    日
                  刑事第一庭    法  官  林恒祺
以上正本證明與原本無異。
如不服本判決應於收受送達後10日內向本院提出上訴書狀，並應
敘述具體理由。其未敘述上訴理由者，應於上訴期間屆滿後20日
內向本院補提理由書(均須按他造當事人之人數附繕本)「切勿逕
送上級法院」。告訴人或被害人如對於本判決不服者，應具備理
由請求檢察官上訴，其上訴期間之計算係以檢察官收受判決正本
之日期為準。
中    華    民    國   100    年    4     月    25    日
                                書記官
附錄本案論罪科刑法條：
中華民國刑法第276條
因過失致人於死者，處2年以下有期徒刑、拘役或2千元以下罰金
。
從事業務之人，因業務上之過失犯前項之罪者，處5 年以下有期
徒刑或拘役，得併科3千元以下罰金。